【裁判字號】    99,交易,488
【裁判日期】    991122
【裁判案由】    業務過失傷害
【裁判全文】
臺灣臺北地方法院刑事判決             99年度交易字第488號
公  訴  人  臺灣臺北地方法院檢察署檢察官
被      告  甲○○
上列被告因業務過失傷害案件，經檢察官提起公訴（99年度調偵
字第452 號），嗣被告就被訴事實為有罪之陳述，本院改行簡式
審判程序審理，判決如下：
    主  文
甲○○從事業務之人，因業務上之過失傷害人，處有期徒刑參月
，如易科罰金，以新臺幣壹仟元折算壹日。
    事  實
一、甲○○係大都會汽車客運股份有限公司（下稱大都會公司）
    營業大客車司機，為從事駕駛業務之人。其於民國98年10月
    1 日下午4 時50分許，駕駛大都會公司所有第22路、車牌號
    碼670-AD號營業大客車，沿臺北市○○路由西往東方向行駛
    ，至信義路2 段與新生南路2 段路口西南側之公車停靠站供
    乘客上、下車之際，本應注意開關車門有無傷及乘客之可能
    ，而須在確定無乘客上下車，且開關車門不會有造成乘客危
    險之狀況下，始能關閉車門起步駛離，以維護乘客安全，而
    依當時藉著後照鏡視線清楚之情況下，並無任何不能注意之
    情形，竟疏未注意尚有欲搭乘之未滿18歲之乘客潘○蓉（86
    年1 月生，年籍詳卷）正步上公車，即將後車門關上並將車
    輛緩慢駛離，致潘○蓉已踏上公車之右腳盤遭車門夾住，於
    潘○蓉將右腳盤抽離公車，站立在車道上後，其右腳盤復遭
    該車右後車輪輾過，而受有右側跗骨骨折及右側足挫傷之傷
    害。嗣因甫下車之乘客發覺告知甲○○，甲○○始停車，並
    旋即以電話報警，於警至臺北醫學大學附設醫院處理，未發
    覺犯罪行為人時，自動向警自首犯罪而接受裁判。
二、案經被害人潘○蓉之母乙○○訴由臺北市政府警察局大安分
    局報告臺灣臺北地方法院檢察署檢察官偵查起訴。
    理  由
一、按刑事訴訟法第273 條之1 第1 項規定除被告所犯為死刑、
    無期徒刑、最輕本刑為3 年以上有期徒刑之罪、或高等法院
    管轄第一審案件者外，於審判期日前之程序進行中，被告先
    就被訴事實為有罪之陳述時，審判長得告知被告簡式審判程
    序之旨，並聽取當事人、代理人、辯護人及輔佐人之意見後
    ，裁定進行簡式審判程序。經查，本件被告甲○○被訴業務
    過失傷害一案，為前開不得進行簡式審判程序以外之案件，
    且被告於本院行準備程序時就被訴事實為有罪之陳述，本院
    告知被告簡式審判程序之旨，並聽取被告之意見後，爰依刑
    事訴訟法第273 條之1 第1 項之規定，當庭裁定改依簡式審
    判程序進行審判，合先敘明。
二、前揭事實業據被告甲○○於偵查、本院準備程序及審理時均
    供認不諱（見偵卷第21頁、本院卷第12頁、第25頁、第27頁
    ），核與被害人潘○蓉於偵查時之指訴情節相符。此外，復
    有道路交通事故現場圖、道路交通事故補充資料表、交通事
    故談話紀錄表、道路交通事故調查報告表（一）、（二）、
    當事人登記聯單、道路交通事故肇事原因初步分析研判表及
    臺北醫學大學附設醫院診斷證明書各1 份在卷可稽（見調偵
    字卷第13頁至第18頁、第20頁、偵字卷第8 頁至第9 頁），
    基此，堪認被告之自白核與事實相符，自得採為論罪之依據
    。被告於上開時、地駕駛大客車，本應注意開關車門有無傷
    及乘客之可能，而須在確定無乘客上下車，且開關車門不會
    有造成乘客危險之狀況下，始能關閉車門起步駛離，以維護
    乘客安全，而依當時藉著後照鏡視線清楚之情況下，並無任
    何不能注意之情形，竟疏未注意，致肇事而使被害人潘○蓉
    受有上述之傷害，顯有應注意、能注意而不注意之過失情形
    。被害人因本件車禍受傷，與被告之過失行為間並有相當因
    果關係。本件事證已臻明確，被告上揭犯行洵堪認定。
三、查被告於案發時受僱於大都會公司擔任營業大客車司機，係
    以駕駛營業大客車為業，業據被告於警詢、偵查時自承在卷
    ，為從事駕駛業務之人。核被告所為，係犯刑法第284條第2
    項前段之業務過失傷害罪。本件係被告於警員前往傷者就醫
    之醫院處理，尚不知孰為犯罪人時，向警員告知其為肇事駕
    駛人而自首，並受裁判，有道路交通事故自首情形紀錄表1
    份可憑（見調偵字卷第19頁），足認被告係對於未發覺之罪
    自首而受裁判，應依刑法第62條前段規定，依法減輕其刑。
    爰審酌被告素行、過失程度、所生危害、肇事後自首犯罪、
    犯後坦承態度良好且多次前往關心被害人傷勢，惟未與告訴
    人達成和解等一切情狀，量處如主文所示之刑，並諭知易科
    罰金之折算標準，以示懲儆。
據上論斷，應依刑事訴訟法第273 條之1 第1 項、第299 條第1
項前段、刑法第284 條第2 項前段、第62條前段、第41條第1 項
前段，刑法施行法第1 條之1 ，判決如主文。
本案經檢察官王巧玲到庭執行職務。
中    華    民    國    99    年    11    月    22    日
                  刑事第十六庭  法  官  葉藍鸚
以上正本證明與原本無異。
如不服本判決應於收受送達後10日內向本院提出上訴書狀，並應
敘述具體理由；其未敘述上訴理由者，應於上訴期間屆滿後20日
內向本院補提理由書（均須按他造當事人之人數附繕本）「切勿
逕送上級法院」。
告訴人或被害人如對於本判決不服者，應具備理由請求檢察官上
訴，其上訴期間之計算係以檢察官收受判決正本之日期為準。
                                書記官   黃芝凌
中    華    民    國    99    年    11    月    22    日
附錄本判決論罪科刑法條：
刑法第284 條因過失傷害人者，處6 月以下有期徒刑、拘役或5
百元以下罰金，致重傷者，處1 年以下有期徒刑、拘役或5 百元
以下罰金。
從事業務之人，因業務上之過失傷害人者，處1 年以下有期徒刑
、拘役或1 千元以下罰金，致重傷者，處3 年以下有期徒刑、拘
役或2 千元以下罰金。

司法院資訊處製作；財團法人民間司法改革基金會備份。
